臺灣桃園地方法院民事裁定
110年度監宣字第715號
聲  請  人  徐燕璘  
代  理  人  許民憲律師
相  對  人  黃宥瀚  


關  係  人  黃筠倫  
上列聲請人聲請監護宣告事件，本院裁定如下：
    主  文
宣告黃宥瀚（男、民國00年0月00日生、身分證統一編號：Z0000
00000號）為受監護宣告人。
選定徐燕璘（女、民國00年0月00日生、身分證統一編號：Z0000
00000號）為受監護宣告人黃宥瀚之監護人。
指定黃筠倫（女、民國00年0月0日生、身分證統一編號：Z00000
0000號）為會同開具財產清冊之人。
聲請費用由受監護宣告人負擔。
    理  由
一、本件聲請意旨略以：聲請人徐燕璘為相對人黃宥瀚之母。相
    對人於民國110年1月22日下午5時許因騎乘重型機車行經新
    竹縣○○鎮○○路000號前遭張日堡駕駛之自小客車撞擊，導致
    顱內出血、雙側氣胸、顱骨骨折、腦室水腫、呼吸衰竭併氣
    管內管置入及併發肺炎等傷勢及症狀，其中頭部外傷合併腦
    傷及急性蛛網膜下出血，硬腦膜下出血及顱內出血，相對人
    進行開顱術及水腦症術後，仍無自我意識，持續昏迷，不能
    為意思表示或受意思表示或不能辨識其意思表示之效果
    ，為協助相對人申請保險理賠金及日後方便處理相對人事務
    ，故提出本案之聲請。為此依民法第14條第1項、家事事件
    法第164條第1項規定，聲請本院准予對相對人為監護宣告，
    並依民法第1111條規定選定聲請人為相對人之監護人暨指定
    關係人黃筠倫為會同開具財產清冊之人等語，並提出戶籍謄
    本、親屬系統表、同意書、診斷證明書、相對人照片6幀等
    件為證。
二、按「對於因精神障礙或其他心智缺陷，致不能為意思表示或
    受意思表示，或不能辨識其意思表示之效果者，法院得因本
    人、配偶、四親等內之親屬、最近一年有同居事實之其他親
    屬、檢察官、主管機關或社會福利機構之聲請，為監護之宣
    告。」民法第14條第1項定有明文。本件經本院囑託鑑定機
    關即陳炯旭診所進行鑑定，依陳炯旭診所出具精神鑑定報告
    結果略以：黃員為歸類於他處其他疾病所致之失智症、創傷
    性腦出血之個案。目前無生活自理之能力，無經濟活動能力
    ，無社會性活動力，無交通事務能力，無健康照顧能力，故
    謂因精神障礙或其他心智缺陷，致不能為意思表示或受意思
    表示，或不能辨其意思表示之效果。黃員車禍腦傷至鑑定日
    約10個月，功能無明顯改善，未來應無大幅改善之可能等語
    ，有該診所檢附之精神鑑定報告書在卷足按。本院審酌相對
    人因精神障礙已致不能為或受意思表示，聲請人聲請對於相
    對人為監護之宣告，核無不合，應予准許。
三、次按「法院為監護之宣告時，應依職權就配偶、四親等內之
    親屬、最近一年有同居事實之其他親屬、主管機關、社會福
    利機構或其他適當之人選定一人或數人為監護人，並同時指
    定會同開具財產清冊之人。」「法院為前項選定及指定前，
    得命主管機關或社會福利機構進行訪視，提出調查報告及建
    議。監護之聲請人或利害關係人亦得提出相關資料或證據，
    供法院斟酌。」「法院選定監護人時，應依受監護宣告之人
    之最佳利益，優先考量受監護宣告之人之意見，審酌一切情
    狀，並注意下列事項：㈠受監護宣告之人之身心狀態與生活
    及財產狀況。㈡受監護宣告之人與其配偶、子女或其他共同
    生活之人間之情感狀況。㈢監護人之職業、經歷、意見及其
    與受監護宣告之人之利害關係。法人為監護人時，其事業之
    種類與內容，法人及其代表人與受監護宣告之人之利害關係
    。」民法第1111條第1項、第2項、第1111條之1分別定有明
    文。
四、本院經囑請桃園市社會工作師公會對兩造及關係人進行訪視
    ，訪視評估結果略以：
    ㈠需求評估：
　　　相對人為顱內出血之患者，目前領有極重度第7類身心障
      礙證明。訪視當天，相對人臥床，眼神可睜開但無法聚焦
      ，裝有鼻胃管及使用尿布，相對人的四肢僵硬、無力，雙
      腳垂足，已無言語表達及自主行動之能力，亦無法自理日
      常生活起居。評估相對人受疾病及障礙影響，致困難與人
      互動溝通，無法對外處理個人事務，而有他人協助照顧及
      處理個人事務之需。聲請人表示，為能協助相對人申請保
      險理賠金以支付相對人所有開銷費用及日後合法與方便處
      理相對人事務，而向法院聲請本案。
　  ㈡建議：　
　　　本案之聲請人為相對人母親，關係人為相對人姊姊，相對
      人目前於龍潭敏盛醫院住院接受復健治療，住院期間由看
      護照顧相對人日常生活起居、陪同回診及服藥，由聲請人
      主責相對人事務、安排相對人住院復健事宜、負責保管相
      對人的重要證件、存摺與印章、經常視訊關心相對人及使
      用出售個人名下股票和基金之現金及相對人保險理賠金一
      起支付相對人每月所有開銷費用，關係人則願意協助聲請
      人處理相對人事務。訪視現場，聲請人口頭表示，相對人
      父親黃景萍目前於大陸工作，無法及時返台處理相對人事
      務，但已有簽名表示知悉及同意本案之聲請。經訪視，聲
      請人具擔任本案監護人意願，關係人具擔任本案會同開具
      財產清冊之人意願。綜合評估，相對人的受照顧狀況、聲
      請人及關係人的陳述，未見明顯不適任之消極原因，惟建
      請鈞院以相對人最佳利益為考量，參酌相關事證後予以綜
      合裁量之等語，此有桃園市社會工作師公會函附桃園市政
      府社會局社會工作科監護（輔助）宣告調查訪視報告在卷
      可參。
　五、綜合上情，本院審酌聲請人為相對人母親，有穩定居住所
      、工作收入及時間，可主責處理相對人事務、安排相對人
      住院復健事宜、負責保管相對人的重要證件、存摺與印章
      、經常視訊關心相對人及使用出售個人名下股票和基金之
      現金及相對人保險理賠金一起支付相對人每月所有開銷費
      用，聲請人無明顯不適任之情形，且具有擔任監護人之意
      願，可提供相對人良好之生活照顧與保護，力能擔負相對
      人監護人之職務無疑。另關係人為相對人的姊姊，有穩定
      居住所、工作收入及時間，願意協助聲請人處理相對人事
      務，亦有擔任會同開具財產清冊之人意願，故由關係人擔
      任會同開具財產清冊之人，應能致力維護相對人之權益甚
      明，自無不當。本院爰依前揭法律規定，選定聲請人為相
      對人之監護人，併指定關係人為會同開具財產清冊之人。
      又依民法第1113條準用同法第1099條、第1099條之1之規
      定，於監護開始時，監護人對於受監護宣告人之財產，應
      會同關係人於2個月內開具財產清冊，並陳報法院，於開
      具完成並陳報法院前，監護人對於受監護宣告人之財產，
      僅得為管理上必要之行為，附此敘明。
　六、爰依家事事件法第164 條第2 項，裁定如主文。
中　　華　　民　　國 　111  　年　　1　　 月　  20    日
                  家事法庭    法  官　林文慧
以上正本係照原本作成。
如對本裁定抗告須於裁定送達後10日內向本院提出抗告狀。
                              書記官  蘇珮瑄
中　　華　　民　　國　　111 　年　　1 　　月　　20　　日